臺灣臺南地方法院行政訴訟判決
109年度交字第90號
原      告  莊震隆  
被      告  臺南市政府交通局

代  表  人  王銘德  
上列當事人間交通裁決事件，原告不服被告109年5月21日南市交
裁字第78-SX0000000號裁決書裁決，提起行政訴訟，本院判決如
下：
    主  文
一、原告之訴駁回。
二、訴訟費用新臺幣參佰元由原告負擔。
    事實及理由
一、程序事項：本件係原告不服被告所為道路交通管理處罰條例
    第8條之裁決，而提起之撤銷訴訟，屬行政訴訟法第237條之
    1第1項第1款所稱交通裁決事件，因事證明確，爰依同法第
    237條之7規定，不經言詞辯論逕行裁判。
二、事實概要：原告於109年3月21日16時48分許，駕駛車牌號碼
    000-0000號自用小客車（下稱系爭汽車），行經臺南市○○區
    ○○街00號前，因有停車車種不依規定之違規行為，經臺南市
    政府警察局交通警察大隊第二中隊（下稱舉發單位）員警製
    單舉發，嗣原告向被告提出申訴，被告請舉發單位調查結果
    ，仍認原告有前揭違規行為，遂於109年5月21日以其違規事
    證明確，依道路交通管理處罰條例第56條第1項第9款規定，
    裁處罰鍰新臺幣（下同）600元。原告不服，遂提起本件行
    政訴訟。
三、原告主張略以：系爭車輛停放位置之地籍為中西區ＯＯ地段OO
    OOＯOOOO等地號，依都市計畫使用分區屬「停C6」停車場用
    地，而非道路用地，不屬道路範圍，不受交通管理規範，縱
    使車體後懸部分跨越機車停放格位範圍，據法理觀點應提供
    明確數據，否則證據力不足。況且系爭機車停車格位内側敞
    開式，無界定範圍區隔線，客觀要件欠缺，依刑事訴訟法第
    154條第2項規定，犯罪事實應依證據認定之，無證據不得認
    定犯罪事貫實等語。並聲明：原處分撤銷，訴訟費用由被告
    負擔。
四、被告答辯則以：
  ㈠原告於109年3月21日16時48分許，駕駛車牌號碼000-0000號
    自用小客車，行經臺南市○○區○○街00號前，停車車種不依規
    定，經警製單舉發，被告乃據此裁處原告罰鍰900元，揆諸
    首揭規定，並無不合，應予維持。
  ㈡復按道路交通安全規則第112條第1項及道路交通標誌標線號
    誌設置規則第190條第1項規定：「汽車停車時，應依下列規
    定：……15、停車時間、位置、方式及車種，如公路主管機關
    、市區道路主管機關或警察機關有特別規定時，應依其規定
    。」、「車輛停放線，用以指示車輛駕駛人停放車輛之位置
    與範圍。」。本案原告駕駛系爭車輛於系爭違規時間將車輛
    停放於劃設機車停放線處，車身後懸部份並占用該處機車停
    車格位，經舉發單位員警執行拖吊並製單逕行舉發，揆諸上
    開規定，並無違誤。至原告訴稱系爭違規地點屬「停C6」停
    車場用地，而非道路用地，不屬道路範圍，不受交通管理規
    範，縱使車體後懸部份跨越機車停放格位範圍，據法理觀點
    應提供明確數據一節，按交通部98年6月29日、94年3月31日
    交路字第0940025217號第0980039031號函釋：「……二、旨揭
    私有地宜由貴府相關單位考量該巷弄型態及實際使用現況，
    本於權責認定是否屬『道路交通管理處罰條例』第3條第1款規
    定之『道路』範圍，倘認定屬『道路』範圍，得有『道路交通標
    誌標線號誌設置規則』之適用。」、「……二、查道路交通管
    理處罰條例第3條第1款規定：『道路：指公路、街道、巷衡
    、廣場、騎樓、走廊或其他供公眾通行之地方』，已對『道路
    』為列舉性或概括性之說明，本案貴轄巷道是否適用上開之
    規定，乃屬事實認定問題，宜由貴轄相關主管機關實地勘查
    後，本於權責認定處理；若納入『道路』範圍，除應供公眾通
    行外，並宜由貴轄道路主管機關確定其交通管制設施及交通
    執法等事項，依現行交通法規予以納入管理。」。經查系爭
    違規地點劃設之機車停放線，經被告向臺南市道路主管機關
    臺南市政府交通局停車工程科查詢，經該科回復被告以：「
    有關車號000-0000第SX0000000號違規陳述一案，查本市○○
    區○○街00號前路邊機車停車格位為本科設置。……。」，依上
    開規定及交通部函釋說明，系爭違規地點縱屬停車場用地，
    然其現況已由道路主管機關臺南市停車工程科劃設機車停放
    線，自屬供公眾通行之地方，系爭違規地點係供公眾通行之
    地方而既已納入「道路」範圍，應即依首揭交通法規（道路
    交通管理處罰條例）予以執法。又系爭違規路段地面繪設之
    機車停放線清楚可辨，衡諸常理，一般行經該處之駕駛人（
    包括原告在内）自可確認其規範之禁制内容，均知曉劃設機
    車停放線之該路段係禁止機車以外之汽車停車之處所，當無
    難以判斷或辨識困難之情形，對於該路段劃設機車停放線，
    即表示該路段禁止機車以外之汽車停車之情，自難推諉為不
    知。又汽車（不含機車）停放在機車停車格即屬違規，無論
    車體之前（後）懸部分占用機車停車格多少，皆無礙違規行
    為之成立。系爭地點之停車格空間若不足容納系爭車輛，究
    不得僅因顧及個人便利性而選擇就近違法停車之方式解決停
    車問題，以致妨害大眾交通秩序與安全（貴院104年交字第5
    7號行政判決理由六（二）意旨參照）。承上說明，本案原
    告將系爭車輛違規停放於機車停車格，自無礙原告有違反首
    揭規定行為事實，原告上開訴稱理由，顯係為其未負遵守道
    路交通安全規則及道路交通標誌標線號誌設置規則規定義務
    之卸詞，並無理由，核不足採。
  ㈢被告並聲明：原告之訴駁回，訴訟費用由原告負擔。
五、本件事實概要欄所載之事實，除後列爭點外，業經兩造各自
    陳述在卷，兩造並分別提出如附表所示之證據。本件爭點厥
    為：原告於系爭時、地是否有「停車車種不依規定」之違規
    行為？
六、本院之判斷：
  ㈠應適用法令：
　⒈道路交通管理處罰條例：
　　⑴第3條第1、2、6款：本條例用詞，定義如下：一、道路：
      指公路、街道、巷衖、廣場、騎樓、走廊或其他供公眾通
      行之地方。二、車道：指以劃分島、護欄或標線劃定道路
      之部分，及其他供車輛行駛之道路。…六、標線：指管制
      道路交通，表示警告、禁制、指示，而在路面或其他設施
      上劃設之線條、圖形或文字。
　　⑵第4條第2項：駕駛人駕駛車輛、大眾捷運系統車輛或行人
      在道路上，應遵守道路交通標誌、標線、號誌之指示、警
      告、禁制規定，並服從執行交通勤務之警察或依法令執行
      指揮交通及交通稽查任務人員之指揮。
　　⑶第56條第1項第9款：汽車駕駛人停車時，有下列情形之一
      者，處600元以上1,200元以下罰鍰：九、停車時間、位置
      、方式、車種不依規定。
　⒉道路交通標誌標線號誌設置規則第190條第1、2、3、4項：（
    第1項）車輛停放線，用以指示車輛駕駛人停放車輛之位置
    與範圍。（第2項）本標線之線型為白實線，線寬十公分。
    但機車停放線劃設於非車道上者， 得採用線寬五公分。（
    第3項）小型車及大型重型機車停放線，設置圖例如下。（
    第4項）大型重型機車以外之機車停放線，設置圖例如下（
    如本院卷第95、96頁法條附圖）。
  ㈡依據道路交通標誌標線號誌設置規則第190條第3、4項之附圖
    所示，小型車及大型重型機車停放線所繪設之停車格，為寬
    約2至2.5公尺，長約5至6公尺之格線，大型重型機車以外之
    機車停放線所繪設之停車格為寬約1至1.5公尺長約2至2.5公
    尺之格線。是以，兩種車輛之停車格，有相當明顯之大小差
    距。經查，被告機關認定原告於109年3月21日16時48分許，
    駕駛系爭汽車於臺南市○○區○○街00號前，因有「停車車種不
    依規定」之違規行為，提出有臺南市政府警察局交通警察大
    隊檢附採證照片5幀、臺南市政府交通局停車工程科便簽為
    證（本院卷第81至87頁），依上開採證照片內容，系爭汽車
    係以車頭插入臺南市區漁會前方之空地，而車尾範圍侵入機
    車停車格上方（依照片顯示之停車格大小，是為大型重型機
    車以外之機車停放線之停車格），又比對系爭汽車旁停放之
    機車，系爭汽車車尾侵入機車停車格之範圍以達一般普通重
    型機車車身之一半，已達明顯妨礙機車停放之程度（本院卷
    第81、83頁）；又此處之機車停車格，為臺南市政府交通局
    停車工程科所繪設，此有臺南市政府交通局停車工程科便簽
    可稽，故本件原告駕駛系爭汽車，確有「停車車種不依規定
    」之違規行為無訛。至於原告以違規土地之臺南市○○區○○段
    0000○0000地號土地依都市計畫使用分區屬「停C6」停車場
    用地，而非道路用地，不屬道路範圍云云置辯，惟依道路交
    通管理處罰條例第3條第1、2、6款、第4條第2項之規定，所
    謂之「道路」與該土地之地目或都市計畫使用分區無關，係
    以該處土地之使用是否為供公眾通行之地方而定。查系爭汽
    車停車之地點位於臺南市區漁會外之人行道及柏油路面路肩
    機車停車格區域，本即為道路交通管理處罰條例第3條第1款
    所稱之道路無誤，又停車地點之柏油路面繪設有大型重型機
    車以外之機車停放線之停車格，原告駕駛系爭汽車停車時，
    依道路交通管理處罰條例第4條第2項規定，本即應依標線指
    示停放，原告於機車停車格範圍內停放系爭汽車，且已達妨
    礙該停車格供其他機車停放之程度，自屬「停車車種不依規
    定」之違規行為，又汽車（不含機車）停放在機車停車格即
    屬違規，無論車體之前（後）懸部分占用機車停車格多少，
    皆無礙違規行為之成立。系爭地點之停車格空間若不足容納
    系爭車輛，究不得僅因顧及個人便利性而選擇就近違法停車
    之方式解決停車問題，以致妨害大眾交通秩序與安全，原告
    所辯，顯無理由。
　㈢綜上所述，原告確於109年3月21日16時48分許，駕駛系爭汽
    車於臺南市○○區○○街00號前，有「停車車種不依規定」之違
    規行為，被告依照道路交通管理處罰條例第56條第1項第9款
    之規定，裁處原告罰鍰600元，揆諸首揭規定，原處分並無
    違法，原告訴請撤銷為無理由，應予駁回。
七、本件第一審裁判費為300元，應由原告負擔，爰確定第一審
    訴訟費用額如主文第2項所示。
據上論結，本件原告之訴為無理由，依行政訴訟法第237條之8第
1項、第98條第1項前段，判決如主文。
中　　華　　民　　國　　110 　年　　 4　　月　　6　　日
　　　　　　　　　行政訴訟庭　法　官　侯明正
上為正本係照原本作成。
如不服本判決，應於判決送達後20日內，向本院提出上訴狀並表
明上訴理由（原判決所違背之法令及其具體內容或依訴訟資料可
認為原判決有違背法令之具體事實），其未載明上訴理由者，應
於提出上訴後20日內向本院補提理由書（上訴狀及上訴理由書均
須按他造人數附繕本，如未按期補提上訴理由書，則逕予駁回上
訴），並應繳納上訴裁判費新臺幣750元。
中　　華　　民　　國　　110 　年　　 4　　月　　6　　日
　　　　　　　　　　　　　　　書記官　陳世明


證據清單：
一、原告提出：   原證1 被告機關109年5月21日南市交裁字第78-SX0000000號裁決書 15頁 原證2 臺南市政府交通局處理妨礙交通車輛移置費暨保管費收據 17頁 原證3 原告109年4月16日陳述書 19頁 原證4 被告機關109年4月17日南市交裁字第OOOOOOOOOO號函 21頁 原證5 臺南市政府都市發展局109年6月3日109南市都管OOOOO號都市計畫土地使用分區（或公共設施用地）證明書 23頁 原證6 違規地點處之地籍圖謄本 25頁 原證7 臺南市○○區○○街00號之建物測量成果圖 27頁 原證8 臺南市○○區○○段0000地號土地登記第二類謄本 29頁 原證9 臺南市○○區○○段0000○號建物登記第二類謄本 31頁 原證10 違規地點現場照片 33頁 二、被告提出：   被證1 被告110年1月28日南市交裁字第OOOOOOOOOO號函 63頁 被證2 違反道路交通管理事件裁決重新審查紀錄表 65-68頁 被證3 舉發單位109年3月21日南市警交字第SX0000000號舉發通知單及送達證書 75-76頁 被證4 被告109年5月21日南市交裁字第78-SX0000000號裁決書及送達證書（含歸責駕駛人申請書） 77-80頁 被證5 臺南市政府警察局交通警察大隊檢附採證照片共5幀 81-85頁 被證6 臺南市政府交通局停車工程科便簽 87頁 被證7 原告之汽車駕駛人基本資料1份 89頁 被證8 原告109年4月16日陳述書 91-93頁